【裁判字號】    97,自緝,30
【裁判日期】    970812
【裁判案由】    詐欺
【裁判全文】
臺灣臺北地方法院刑事判決              97年度自緝字第30號
自  訴  人  天霸通訊科技股份有限公司(已解散)
擔當訴訟人  臺灣臺北地方法院檢察署檢察官
被      告  甲○○
上列被告因詐欺案件，經自訴人提起自訴，並經檢察官請求併案
（85年度偵字第11426號、85年度偵字第27756號），自訴人於中
華民國95年12月29日解散，經通知臺灣臺北地方法院檢察署檢察
官擔當訴訟後，因被告於準備程序中為有罪之陳述，經本院裁定
以簡式審判程序審理，本院判決如下：
    主  文
甲○○犯共同連續詐欺取財罪，處有期徒刑肆月，如易科罰金，
以參佰元即新台幣玖佰元折算壹日。
    事  實
一、新嘉實業股份有限公司（下稱新嘉公司）係民國61年間成立
    ，於84年11月間改組轉讓予甲○○擔任董事長，賴勝一 (共
    同被告，台灣高等法院以85年度上易字第6881號判決判處有
    期徒刑4月確定)則為公司之股東並負責公司採購業務。甲○
    ○明知新嘉公司於85年3、4月間財力已漸現窘境，乏償債之
    能力，竟與賴勝一共同意圖為公司不法之所有，基於概括之
    犯意，由賴勝一出面，以新嘉公司名義，先於85年3月1日向
    被害人華普資訊股份有限公司訂購電腦用品零件計價新臺幣
    （下同）5萬9115元；復於85年3月間向被害人聯強國際股份
    有限公司訂購電腦及其週邊產品共計106萬4644元。再於 85
    年4月1日向自訴人訂貨一批，嗣於同年4月8日交貨，由新嘉
    公司簽發以第一商業銀行為付款人之85年5 月10日期、面額
    46萬4000元支票1張交予自訴人以為付款之搪塞，並於同年4
    月9日再簽發以同行為付款人之85年5月9日期、面額100萬元
    之本票1紙以為保證票。藉以取信於自訴人，並陸續於85年4
    月12日、16日又向自訴人訂貨2批，計價各為24萬700元及34
    萬8000元，自訴人分別於4 月15日、17日交貨。屆期上開貨
    款支票及擔保本票經提示，均不獲付款而遭退票，經自訴人
    派員前往新嘉公司，已人去樓空，始知受騙。
二、案經自訴人提起自訴及由被害人華普資訊股份有限公司、聯
    強國際股份有限公司訴由臺灣台北地方法院檢察署移請併辦
    。
    理  由
一、訊據被告甲○○已坦承犯行而為認罪之陳述，並有新嘉公司
    董事名單及公司登記資料、天霸通訊科技股份有限公司、華
    普資訊股份有限公司、聯強國際股份有限公司訂貨資料、第
    一銀行帳戶往來明細、新嘉公司所簽發支票、退票理由單、
    送貨單等在卷可稽，事證明確，被告犯行足堪認定。
二、按行為後法律有變更者，適用行為時之法律，但行為後之法
    律有利於行為人者，適用最有利之法律，刑法第2條第1項定
    有明文。所稱最有利之法律，在論罪科刑者，應將法律修正
    前、後之規定綜合比較，一併適用，不得予以割裂而分開適
    用，最高法院民國95年5 月23日刑庭總會決議足資參照。經
    綜合比較詐欺取財罪、連續犯、罰金刑最低度等修正前、後
    規定，以舊法即行為時刑法規定較有利於被告。從而，核被
    告所為，係犯刑法第339條第1項之詐欺取財罪。又被告與已
    判決確定之共同被告賴勝一間具有犯意聯絡及行為分擔，應
    論以共同正犯。另被告所犯詐欺取財3 罪間，時間緊接，復
    具有概括犯意之連續關係，且觸犯同一罪名，亦應依刑法第
    56條連續犯規定加重其刑。爰審酌被告之生活情形、家庭狀
    況、犯罪後於本院審理時坦然承認犯行等一切情狀，量處如
    主文所示之刑；又被告於犯罪時之刑法第41條第1 項前段原
    本規定必須犯最重本刑3 年以下有期徒刑以下之刑之罪，始
    得有易科罰金之機會，然其行為後之90年1 月10日，刑法第
    41條第1 項修正公布為：「犯最重本刑為五年以下有期徒刑
    以下之刑之罪，而受六個月以下有期徒刑或拘役之宣告，因
    身體、教育、職業、家庭之關係或其他正當事由，執行顯有
    困難者，得以一元以上三元以下折算一日，易科罰金」，而
    被告行為時之易科罰金折算標準，修正前罰金罰鍰提高標準
    條例第2條前段（現已刪除）規定，就其原定數額提高為100
    倍折算1 日，則本件被告行為時之易科罰金折算標準，應以
    銀元300元折算1 日，經折算為新臺幣後，應以新臺幣900元
    折算為1日。然而94年2 月2日修正公布，95年7月1日施行之
    刑法第41條第1 項前段則規定：「犯最重本刑為五年以下有
    期徒刑以下之刑之罪，而受六個月以下有期徒刑或拘役之宣
    告者，得以新臺幣一千元、二千元或三千元折算一日，易科
    罰金」，比較被告行為時、修正前後之易科罰金折算標準，
    以90年1 月10日修正公布之中間時法規定最有利於被告，應
    依刑法第2條第1項但書，適用90年1 月10日修正刑法第41條
    第1 項前段規定，並定其折算標準。另被告本件犯罪時間雖
    係在96年4 月24日以前，本應依中華民國九十六年罪犯減刑
    條例 (下稱減刑條例)第2條第1項第3款規定，減其宣告刑二
    分之一；然被告係在減刑條例施行前通緝 (85年9月10日)、
    施行後通緝到案 (97年7 月21日)，依減刑條例第5條規定不
    得減刑。
據上論斷，應依刑事訴訟法第343條、第273條之1第1 項、第299
條第1項前段，刑法第2條第1 項前段、但書、修正前刑法第28條
、第339條第1項、第56條、第41條第1項前段，刑法施行法第1條
之1、修正施行前罰金罰鍰提高標準條例第2條、現行法規所定貨
幣單位折算新臺幣條例第2條，判決如主文。
本案經檢察官杜慧玲到庭執行職務。
中    華    民    國    97    年    8     月    12    日
                  刑事第四庭    法  官  呂政燁
以上正本證明與原本無異。
如不服本判決，應於判決送達後10日內，向本院提出上訴狀。
                                書記官  呂欣穎
中    華    民    國    97    年    8     月    12    日
附錄本案論罪科刑法條全文：
中華民國刑法第339條（普通詐欺罪）
意圖為自己或第三人不法之所有，以詐術使人將本人或第三人之
物交付者，處5年以下有期徒刑、拘役或科或併科1千元以下罰金
。
以前項方法得財產上不法之利益或使第三人得之者，亦同。
前二項之未遂犯罰之。


司法院資訊處製作；財團法人民間司法改革基金會備份。
